臺灣基隆地方法院刑事判決　　　　　　　 96年度訴字第568號
公　訴　人　臺灣基隆地方法院檢察署檢察官
被　　　告　乙○○
上列被告因違反毒品危害防制條例案件，經檢察官提起公訴（96
年度毒偵字第1634號），被告並為有罪陳述，本院合議庭乃裁定
由受命法官獨任以簡式審判程序進行審理，並判決如下：
    主  文
乙○○施用第一級毒品，累犯，處有期徒刑捌月，減為有期徒刑
肆月，如易科罰金以新臺幣壹仟元折算壹日。扣案之第一級毒品
海洛因壹包（驗餘後淨重零點零壹公克），併同無從與之析離之
分裝袋壹只，均沒收銷燬之；注射針筒壹支，沒收之。
    事  實
一、乙○○前因初犯施用毒品案件，經觀察、勒戒後，認無繼續
    施用毒品之傾向，於民國93年9 月8 日經釋放出所，並由臺
    灣基隆地方法院檢察署檢察官於93年9 月6 日，以93年度毒
    偵字第1442號為不起訴處分確定；又二犯施用毒品案件，由
    臺灣基隆地方法院檢察署檢察官提起公訴，經本院於94年3
    月31日，以94年度訴字第197 號判決有期徒刑六月確定，94
    年6 月23日發監執行、94年12月22日執行完畢。乃乙○○猶
    不思戒除毒癮，復基於施用第一級毒品海洛因之犯意，於96
    年4 月19日晚間8 時，在臺北縣瑞芳鎮○○路32之9 號3 樓
    住處，將稀釋後之海洛因置入注射針筒再持以施打血管，藉
    以施用第一級毒品海洛因。嗣為警於96年4 月20日晚間6 時
    40分，在臺北縣瑞芳鎮○○路○ 段83號前盤查查獲，並扣得
    乙○○所有之第一級毒品海洛因1 包（驗餘後淨重0.01公克
    ）、注射針筒1 支，經採其尿液送驗，結果呈嗎啡（海洛因
    代謝後尿液檢出成份）陽性反應，始悉上情。
二、案經臺北縣政府警察局瑞芳分局移送臺灣基隆地方法院檢察
    署檢察官偵查起訴。
    理  由
壹、程序事項
    本案被告乙○○所犯者非為死刑、無期徒刑、最輕本刑為三
    年以上有期徒刑之罪或高等法院管轄之第一審案件，其於準
    備程序進行中，先就被訴事實為有罪之陳述，經告知其簡式
    審判程序之旨，並聽取公訴人、被告之意見後，本院業已依
    刑事訴訟法第二百七十三條之一第一項規定，裁定由受命法
    官獨任以簡式審判程序進行本案之審理。
貳、實體事項
一、前揭事實業據被告乙○○於本院審理時坦承在卷，且有第一
    級毒品海洛因1 包（驗餘後淨重0.01公克）、注射針筒1 支
    扣案暨法務部調查局96年5 月28日調科壹字第09623046220
    號鑑定書1 件在卷可佐。又被告為警查獲後所採集之尿液檢
    體，經臺北縣政府警察局瑞芳分局送請臺灣檢驗科技股份有
    限公司以氣相層析質譜儀法為確認檢驗之結果，呈嗎啡（海
    洛因代謝後尿液檢出成份）陽性反應，亦有臺灣檢驗科技股
    份有限公司96年5 月7 日CH/2007/40809 號濫用藥物尿液檢
    驗報告暨臺北縣政府警察局瑞芳分局偵辦毒品案件尿液檢體
    對照表各1 件在卷可憑；參之以酵素免疫分析或薄層定性分
    析等方式為初步篩檢者，檢驗結果雖有相當程度偽陽性之可
    能，然以氣（液）相層析、質譜分析之儀器為交叉確認者，
    檢驗結果出現偽陽性之機率則極低，因而具有公信力，核足
    為對涉嫌人不利之認定；暨一般人注射海洛因經體內吸收代
    謝約30分鐘以後，乃轉換以嗎啡為主要成份（主要型態），
    陸續隨尿液排出體外，並以最初6 至12小時之排泄量最多。
    若以日計，約有80% 之毒品代謝物（嗎啡），可在注射後24
    小時以內隨尿液排出體外，至其他剩餘劑量則可在數日內分
    別隨尿液排出體外。此復曾經法務部調查局以90年4 月12日
    陸(一)字第90133335號函釋在案。勾稽以觀，足見被告於本
    院審理時之任意性自白，與事實相符，堪可採信。再者，被
    告前因初犯施用毒品案件，經觀察、勒戒後，認無繼續施用
    毒品之傾向，於93年9 月8 日經釋放出所，並由臺灣基隆地
    方法院檢察署檢察官於93年9 月6 日，以93年度毒偵字第14
    42號為不起訴處分確定；又二犯施用毒品案件，由臺灣基隆
    地方法院檢察署檢察官提起公訴，經本院於94年3 月31日，
    以94年度訴字第197 號判決有期徒刑六月確定（已執畢）。
    觀諸卷附臺灣高等法院被告前案紀錄表、不起訴處分書、刑
    事判決所載內容自明。從而，被告於初犯施用毒品案件以後
    五年以內，再犯施用毒品之犯行，堪可認定，應依法論科。
二、論罪科刑：
  (一)查海洛因、安非他命類分別係毒品危害防制條例所列管之第
    一級、第二級毒品，此為該條例第二條第二項第一款、第二
    款所明定。按犯毒品危害防制條例第十條之罪（施用毒品罪
    ）者，檢察官應聲請法院裁定，令被告入勒戒處所觀察、勒
    戒，經勒戒處所陳報，認受觀察、勒戒人無繼續施用毒品傾
    向者，應即釋放，並為不起訴之處分；認有繼續施用毒品傾
    向者，即應聲請法院裁定令入戒治處所強制戒治，俟強制戒
    治期滿釋放，再為不起訴之處分。惟依上揭規定觀察勒戒或
    強制戒治執行完畢釋放後，五年內再犯毒品危害防制條例第
    十條之罪（施用毒品罪）者，檢察官即應依法追訴，毒品危
    害防制條例第二十條第一項、第二項、第二十三條第二項分
    別定有明文。
  (二)核被告於初犯施用毒品案件以後之五年以內，再犯施用第一
    級毒品海洛因之行為，係犯毒品危害防制條例第十條第一項
    之施用第一級毒品罪。被告持有第一級毒品海洛因之低度行
    為，應為施用第一級毒品之高度行為所吸收，不另論罪。
  (三)又起訴書雖誤繕被告施用毒品之時間暨地點，然此業據蒞庭
    檢察官於未變動其社會基本事實同一性之前提下，當庭更正
    如本判決事實欄之所載，此有本院審判筆錄在卷可稽；核此
    更正範圍，亦無礙於原起訴所特定之事實。本於檢察一體之
    原則，本院當以蒞庭檢察官所到庭更正者，為起訴所指之犯
    罪時、地。
  (四)查被告曾有如前所述之犯罪科刑及刑之執行情形，此有臺灣
    高等法院被告前案紀錄表在卷可稽，其於有期徒刑執行完畢
    後，五年以內，故意再犯本起最重本刑有期徒刑以上之罪，
    為累犯，應依刑法第四十七條第一項規定，加重其刑。
  (五)本院審酌被告犯罪之動機、吸食頻率、曾有施用毒品之前科
    仍不知戒除，惟慮及其犯後坦承犯行、所犯乃戕害自己身心
    健康，尚未危及他人等一切情狀，量處如主文所示之刑。末
    以，犯罪在96年4 月24日以前者，除中華民國九十六年罪犯
    減刑條例第三條第一項所列各罪經宣告死刑、無期徒刑或逾
    有期徒刑一年六月之刑而應不予減刑以外，其經宣告之有期
    徒刑、拘役或罰金各應依中華民國九十六年罪犯減刑條例第
    二條第一項第三款減其刑期或金額二分之一。茲本案被告犯
    罪既在96年4 月24日以前，尤以所犯法條罪名暨所受徒刑宣
    告復俱無中華民國九十六年罪犯減刑條例第三條第一項所列
    各款規定之適用，是其當屬「應予減刑」之案件。爰依中華
    民國九十六年罪犯減刑條例第七條、第二條第一項第三款規
    定，就所宣告之有期徒刑減其刑期二分之一，併參酌法院辦
    理九十六年減刑案件應行注意事項所揭示意旨，於本判決
    之主文項下同時諭知其宣告刑及減得之刑，併依中華民國九
    十六年罪犯減刑條例第九條及刑法第四十一條第一項前段規
    定，就所減得之刑諭知如主文所示之易科罰金折算標準。
  (六)扣案之白粉1 包（驗餘後淨重0.01公克），核屬毒品危害防
    制條例所明定列管之第一級毒品海洛因，有法務部調查局96
    年5 月28日調科壹字第09623046220 號鑑定書1 紙在卷可考
    ，併同無從與之完全析離之分裝袋1 只，均應依毒品危害防
    制條例第十八條第一項前段規定，宣告沒收併銷燬之。至扣
    案之注射針筒1 只，則為被告所有預備供本案犯罪之所用，
    此亦據被告敘明無誤（參見本院審判筆錄）；兼以僅係一般
    市售藥用針筒，核非專供施用毒品之器具，此復經本院當庭
    勘驗無訛（參見本院審判筆錄），爰依刑法第三十八條第一
    項第二款，隨案併予宣告沒收。
據上論斷，應依刑事訴訟法第二百七十三條之一第一項、第二百
九十九條第一項前段，毒品危害防制條例第二十三條第二項、第
十條第一項、第十八條第一項前段，刑法第十一條、第四十七條
第一項、第四十一條第一項前段、第三十八條第一項第二款，中
華民國九十六年罪犯減刑條例第二條第一項第三款、第七條、第
九條，判決如主文。
本案經檢察官甲○○到庭執行職務。
中　　華　　民　　國　　96　　年　　9 　　月　　19　　日
                  刑事第四庭法  官  王慧惠
以上正本證明與原本無異。
如不服本判決應於收受本判決後10日內向本院提出上訴書狀，其
未敘述上訴理由者，並得於提起上訴後10日內向本院補提理由書
狀（均須按他造當事人之人數附繕本）「切勿逕送上級法院」。
中　　華　　民　　國　　96　　年　　9 　　月　　19　　日
                            書記官  王一芳
附錄論罪法條：
毒品危害防制條例第10條第1項
施用第一級毒品者，處 6 月以上 5 年以下有期徒刑。
